【裁判字號】    99,交聲,2268
【裁判日期】    990825
【裁判案由】    聲明異議
【裁判全文】
臺灣高雄地方法院交通事件裁定        99年度交聲字第2268號
原處分機關  高雄市政府交通局
異  議  人  甲○○
上列受處分人因違反道路交通管理處罰條例案件，對於高雄市政
府交通局於民國99年7月21 日所為之處分（原裁決書案號：高市
交裁字第裁32-B00000000號）聲明異議，本院裁定如下：
    主  文
原處分撤銷。
甲○○汽車駕駛人，駕駛汽車經測試檢定酒精濃度超過規定標準
，處吊扣小型車職業駕駛執照拾貳個月、並應接受道路交通安全
講習。
    理  由
一、原處分意旨略以：異議人即受處分人甲○○（下稱異議人）
    於民國98年10月15日02時45分許，駕駛車號625-XF號營業小
    型車，行經高雄市○○區○○路東往西方向行駛。而於行經
    新田路、仁智街口之際遭警方攔停盤查，並測得其呼氣之酒
    精濃度達到0.70毫克，而有「汽車駕駛人酒精濃度超過規定
    標準（每公升0.25至0.4 毫克）」之違規，依道路交通管理
    處罰條例第35條第1項第1款、第24條第1項第2款規定，裁處
    吊扣駕駛執照12個月，並應參加道路交通安全講習等語。
二、異議意旨略以：異議人以計程車駕照為維生工具，請求原處
    分機關撤銷原處分等語。
三、經查：
  (一)原處分裁處吊扣駕駛執照12個月部分：
  1.按汽車駕駛人，因違反本條例及道路交通安全規則之規定，
    受吊銷駕駛執照處分時，吊銷其持有各級車類之駕駛執照，
    道路交通管理處罰條例第68條定有明文，該規定係於94年12
    月14日修正公布，並於95年3 月1 日施行，而修正前該條原
    係規定：「汽車駕駛人，因違反本條例及道路交通安全規則
    之規定，受吊扣或吊銷駕駛執照處分時，吊扣或吊銷其持有
    各級車類之駕駛執照」，觀其修法意旨，係以「原條文將違
    規駕駛人所持有之各級車類駕駛執照一併吊扣或吊銷，失之
    過酷，影響人民工作及生活甚鉅」為由，而刪除吊扣駕駛人
    駕駛執照時，應吊扣駕駛人持有各級車類駕駛執照之規定，
    是依現行道路交通管理處罰條例，已無得吊扣駕駛人所持有
    他級駕駛執照之依據存在。從而，於為吊扣駕駛人駕駛執照
    之處分時，自僅得吊扣駕駛人違規時所駕駛該級車類之駕駛
    執照，以限制其繼續駕駛該級車類行駛道路之權利。次按，
    汽車駕駛人取得高一級車類之駕駛資格者，應換發駕駛執照
    ，並准其駕駛較低級車類之車輛：二、已領有大客車駕駛執
    照者，得駕駛大貨車、代用大客車、大客貨兩用車、曳引車
    、小型車、輕型機器腳踏車，道路交通安全規則第61條第1
    項第2款定有明文。
  2.本件異議人違規時，並無小型車駕駛執照，僅領有大客車職
    業駕駛執照，有本院公路監理電子閘門查詢資料1 紙在卷可
    稽，依前揭說明，自得駕駛職業小型車，合先指明。本件異
    議人駕駛職業小型車違反道路交通管理處罰條例第35條第1
    項第1 款之規定，應吊扣職業小型車駕駛執照一年，且吊扣
    駕照與緩起訴處分對受處分人所處刑罰部分，種類不同，依
    上開說明，尚不違反「一事不二罰」之法理，則原處分機關
    據以裁罰，原無不當。惟依「違反道路交通管理事件統一裁
    罰基準及處理細則」第43條第2 項第3 款規定，違反道路交
    通管理事件裁決書處罰主文欄，應依基準表記明處罰種類，
    並「記明應受吊扣駕駛執照之名稱」，原處分主文欄僅載稱
    「...吊扣駕駛執照12 個月... 」，漏未載明所吊扣駕駛執
    照之種類名稱；且異議人並未持有職業小型車駕駛執照，僅
    領有職業大客車駕駛執照，原處分機關裁處吊扣之駕照究係
    何者，未臻明確。又依修正後之道路交通管理處罰條例第68
    條規定，受吊扣駕駛執照處分時，僅能吊扣違規當時異議人
    所駕車類之駕駛執照，即職業小型車駕駛執照，並無得吊扣
    異議人持有他級駕駛執照之依據，故原處分機關依法亦無得
    吊扣異議人所持有之職業大客車駕駛執照。原處分機關逕予
    裁處吊扣駕駛執照12個月，容有未洽，本院自應將原處分關
    於吊扣駕駛執照之處分撤銷，改諭知吊扣異議人職業小型車
    駕駛執照12個月。至異議人實際上雖無職業小型車駕駛執照
    可供執行吊扣，然交通主管機關尚非不得於其他駕駛執照上
    或電腦檔存資料註記吊扣職業小型車駕駛執照，用以限制異
    議人之駕駛資格，附此敘明。
  (二)關於施以道路安全講習部分：
    原處分機關裁處異議人應參加道路安全講習部分，係為達成
    遏止酒後駕車之不法行為，維護道路交通用路權人之安全法
    益等行政目的所必要之罰鍰以外之其他種類行政罰，依行政
    罰法第26條第1 項但書之規定，原處分機關仍得裁處，並未
    違反「一事不二罰」之規定，故此部分之裁處並無違誤。
四、綜上所述，本件異議人領有職業大客車駕駛執照，卻於飲酒
    後駕駛職業小型車之行為，違反道路交通管理處罰條例第35
    條第1 項第1 款，依同條例第24條第1 項第2 款及違反道路
    交通管理事件統一裁罰基準表之規定，應裁處吊扣職業小型
    車駕駛執照12個月及應參加道路交通安全講習。又道路交通
    管理處罰條例第87條第1 項規定：「受處分人不服第8 條主
    管機關所為之處罰，得於接到裁決書之翌日起20日內，向管
    轄地方法院聲明異議。」此條文中所謂之「處罰」，應指包
    括對受處分人裁處之違規事實是否正當，及裁罰所引用之法
    條是否適當而言，蓋此二者有不可分離之關係，即聲明異議
    應以交通違規行為為標的，非以處罰項目為範圍。是本件異
    議人酒後駕車只有一個交通違規行為，雖異議人僅就處罰項
    目中之吊扣駕照部分提起異議，其餘部分（應參加道路交通
    安全講習部分）並未提及，惟違規之事實同一，本院自得針
    對原處分適用法條是否正確一併為審酌，附此敘明。從而，
    原處分機關裁罰異議人吊扣駕照之處分顯有不當，自應將原
    處分全部撤銷，另為妥適裁定如主文第2 項所示。
據上論斷，應依道路交通案件處理法第20條前段，道路交通管理
處罰條例第35條第1 項第1 款、第24條第1項第2款，裁定如主文
。
中    華    民    國    99    年    8     月    25    日
                  交通法庭  法  官  陳志銘
以上正本證明與原本無異。
如不服本裁定，應於送達後5日內，向本院提出抗告狀。
中    華    民    國    99    年    8     月    25    日
                            書記官  王碧蓉

司法院資訊處製作；財團法人民間司法改革基金會備份。
